臺灣臺南地方法院刑事判決　　　　　　　100年度訴字第957號
公　訴　人　臺灣臺南地方法院檢察署檢察官
被　　　告　張紀仙
上列被告因違反毒品危害防制條例案件，經檢察官提起公訴（10
0年度毒偵字第782、798號、100年度偵字第8649號），被告於準
備程序期日就被訴事實為有罪陳述，本院裁定進行簡式審判程序
，判決如下：
    主  文
張紀仙犯如附表一編號一、三、五所示之施用第一級毒品罪，共
三罪，各處如附表一編號一、三、五所示之主刑及從刑；又犯如
附表一編號二、四、六所示之第二級毒品罪，共三罪，各處如附
表一編號二、四、六所示之主刑及從刑。應執行有期徒刑貳年拾
月，扣案之海洛因捌包（驗餘後淨重共零點捌參公克）均沒收銷
燬，扣案毒品包裝袋共捌個、注射針筒壹支均沒收。
    事  實
    事實及理由
一、犯罪事實：張紀仙前於民國88年間，因施用毒品案件，經依
    法院裁定送觀察、勒戒後，認無繼續施用毒品之傾向，於88
    年3月29日執行完畢釋放，並由臺灣台南地方法院檢察署檢
    察官以88年度毒偵字第169 7、第3148號為不起訴處分確定
    ；繼於89年間，因施用毒品案件，經臺灣台南地方法院檢察
    署檢察官提起公訴並聲請強制戒治，強制戒治部分於89 年
    12月26日停止戒治併付保護管束，於90年6月7日保護管束期
    滿視為執行完畢，起訴部分則為本院以89年訴字第771號判
    處應執行有期徒刑1年確定；復於90年間，因施用毒品案件
    ，經臺灣台南地方法院檢察署檢察官提起公訴並聲請送強制
    戒治後，強制戒治部分於91年8月22日停止戒治併付保護管
    束，於91年12月16日保護管束期滿視為執行完畢，起訴部分
    為本院以90年訴字第804號判處有期徒刑1年確定，與前開有
    期徒刑1年部分接續執行，甫於92年11月28日縮短刑期假釋
    出監，並於93年3月31日保護管束期滿未經撤銷，以已執行
    論；再於強制戒治執行完畢5年內之94年間，因施用毒品案
    件，經本院以94年度訴字第1357號判決判處有期徒刑9月，
    由臺灣高等法院臺南分院駁回上訴確定；又於97年間，因施
    用毒品案件，經本院以97年訴字第810號判處有期徒刑1年確
    定，與上開有期徒刑9月接續執行，甫於98年6月15日縮短刑
    期假釋出監，並於98年8月30日保護管束期滿未經撤銷，以
    已執行論。詎其猶未戒除毒癮，竟分別基於施用第一級毒品
    海洛因與第二級毒品甲基安非他命之犯意，於附表一所示之
    施用毒品時間、地點，以附表一所示之施用方式，先後施用
    第一級毒品海洛因及第二級毒品甲基安非他命共6次。嗣於
    附表二所示之查獲時間、地點，為警分別查獲如附表二「扣
    案物品」欄所示之物，並經其同意後，於附表二「採尿時間
    」欄所示之時間採尿送驗，結果均呈嗎啡及甲基安非他命陽
    性反應，始查悉上情。案經臺南市政府警察局及臺南市政府
    警察局永康分局分別報告臺灣台南地方法院檢察署檢察官偵
    查起訴。
二、按92年7月9日新修正之毒品危害防制條例刪除「2犯」及「3
    犯」之規定，將施用毒品者簡化區分為初犯、再犯，並認施
    用毒品者係屬病患性犯人，以觀察、勒戒戒除其身癮，以強
    制戒治去除其心癮。經觀察、勒戒或強制戒治執行完畢釋放
    後，若係5年後再犯該條例第10條施用毒品罪者，檢察官應
    先聲請法院裁定令被告入勒戒處所觀察、勒戒，並視有無繼
    續施用毒品傾向，決定應予釋放、為不起訴之處分，或應聲
    請法院裁定令入勒戒處所強制戒治；若係5年內「再犯」同
    條例第10條施用毒品罪者，依同條例第23條第2項規定，檢
    察官則應依法追訴；且觀諸該條例第20條第3項，及同條例
    第23條第2項之修正理由，如施用毒品者係前經觀察、勒戒
    或強制戒治等治療程序執行完畢5年後，始再施用毒品之「
    初犯」，因前所執行之觀察、勒戒或強制戒治已足收戒除毒
    癮之效，自應重新執行觀察、勒戒或強制戒治等治療程序，
    並於治療程序執行完畢後，由檢察官為不起訴處分，毋庸對
    之追訴處罰；反之，在「再犯」之情形，因其先前所為治療
    程序顯未能收戒斷毒癮之效，且考量施用毒品者之再犯率偏
    高，乃簡化其刑事處遇程序，而逕予追訴處罰，不再施以治
    療程序。參酌上開立法理由，修正毒品危害防制條例就施用
    毒品者，祇於「初犯」及「5年後再犯」二種情形，有其追
    訴條件之限制，即須於初犯經觀察、勒戒或強制戒治釋放後
    ，5年內均無施用毒品之行為，始能認其前所實施之觀察、
    勒戒或強制戒治已足遮斷毒癮，而得於5年後再犯時，再予
    適用初犯之規定，重行觀察、勒戒等程序。倘5年內已經再
    犯，被依法追訴處罰，縱其第3次（或第3次以上）施用毒品
    之時間在初犯釋放5年以後，即與「5年後再犯」之情形有別
    ，且因已於「5年內再犯」，顯見其再犯率甚高，原實施觀
    察、勒戒或強制戒治，已無法收其實效，而無5年戒斷期之
    存在，自無再經觀察、勒戒及強制戒治之必要，應由檢察官
    逕行起訴（最高法院95年度台非字第59號判決及95年第7次
    刑事庭會議決議）。查被告前曾受如事實欄所述之強制戒治
    處分，並於91年12月16日執行完畢，又於前開強制戒治處分
    執行完畢後5年內之94及97年間再因施用毒品案件，經本院
    以94年度訴字第1357號、97年訴字第810號判決分別判處有
    期徒刑9月、1年確定確定等情，有刑案資料查註紀錄表、臺
    灣高等法院被告前案紀錄表在卷可稽，可見被告於初犯經觀
    察、勒戒執行完畢後5年內，已曾再犯施用毒品案件，並經
    依法追訴處罰，本件施用毒品之犯行，乃屬3犯以上，縱其
    施用毒品之時間在初犯釋放5年以後，即與「5年後再犯」之
    情形有別，依前述說明，自應由檢察官逕為追訴，先予敘明
    。
三、本件係經被告張紀仙於準備程序為有罪之表示，而經本院合
    議庭裁定由受命法官獨任以簡式審判程序加以審理，依刑事
    訴訟法第273條之2、第159條第2項之規定，不適用傳聞法則
    有關限制證據能力之相關規定；並得依同法第310條之2準用
    第454條之規定製作略式判決書（僅記載「證據名稱」），
    合先敘明。
四、證據名稱：
(一)、被告張紀仙於警詢、偵訊及本院審理時之自白。
(二)、臺南市政府警察局永康分局偵辦毒品危害防制條例案送驗
      尿液編號與真實姓名對照表編號名冊（檢體編號100J118
      ）及臺灣檢驗科技股份有限公司100年4月20日濫用藥物檢
      驗報告各1紙。
(三)、臺南市政府警察局永康分局偵辦毒品危害防制條例案送驗
      尿液編號與真實姓名對照表編號名冊（檢體編號100J159
      ）及臺灣檢驗科技股份有限公司100年6月1日濫用藥物檢
      驗報告各1紙。
(四)、扣案海洛因4包（驗餘淨重0.47公克、空包裝總重1.36公
      克）、注射針筒1支、法務部調查局100年5月25日調科壹
      字第1002301185 0號濫用藥物實驗室鑑定書、臺南市政府
      警察局永康分局100年5月1日搜索扣押筆錄、扣押物品目
      錄表各1紙暨扣案證物及現場採證照片10張。
(五)、臺南市政府警察局刑事警察大隊調查張紀仙涉嫌毒品案送
      驗尿液代號年籍對照表（檢體編號100S152）及臺灣檢驗
      科技股份有限公司100年6月28日濫用藥物檢驗報告各1紙
      。
(六)、扣案海洛因4包（驗餘淨重0.36公克、空包裝總重1.13公
      克）、法務部調查局100年7月4日調科壹字第10023015020
      號濫用藥物實驗室鑑定書、臺南市政府警察局100年6月14
      日搜索扣押筆錄、扣押物品目錄表各1紙暨扣案證物照片
      8張。
(七)、台灣高等法院被告前案紀錄表1份。
五、論罪科刑：查海洛因屬毒品危害防制條例第2條第2項第1款
    所列之第1級毒品，安非他命屬同法第2條第2項第2款所列之
    第2級毒品，故核被告於附表一編號1、編號3、編號5所為，
    均係犯毒品危害防制條例第10條第1項之施用第一級毒品罪
    ；於附表一編號2、編號4、編號6所為，均係犯毒品危害防
    制條例第10條第2項之施用第二級毒品罪。其持有毒品之低
    度行為應為施用毒品之高度行為所吸收，不另論罪。被告先
    後6次施用毒品犯行，犯意各別、行為互殊，應予分論併罰
    。又被告有事實欄所載之犯罪科刑及執行完畢之事實，有臺
    灣高等法院被告前案紀錄表在卷可稽，其於執行完畢後5年
    內故意再犯本件法定本刑有期徒刑以上之罪，為累犯，均應
    依刑法第47條第1項規定加重其刑。爰審酌被告前已有施用
    毒品前科並歷經觀察勒戒強制戒治過程，猶未能深切體認毒
    品危害己身之鉅，及早謀求脫離毒害之道，反而於出監出所
    後伺機再犯，未見有何警惕及悔意，自有使其接受相當時期
    監禁處遇以教化性情之必要，惟兼衡其犯後始終坦承犯行，
    態度良好，且施用毒品固戕害個人健康，然未侵害他人權益
    、犯罪手段平和等一切情狀，分別量處如附表一所示之刑，
    並定其應執行之刑。扣案第一級毒品海洛因8包共重0.83公
    克（驗餘淨重），屬毒品危害防制條例所規範之第一級毒品
    海洛因，應依毒品危害防制條例第18條第1項前段之規定沒
    收銷燬之。又扣案之毒品包裝袋8個、注射針筒1支，係被告
    所有且供其施用毒品犯罪所用之物，爰予宣告沒收，併此敘
    明。
據上論結，依刑事訴訟法第299條第1項前段，毒品危害防制條例
第10條第1項、第2項、第18條第1項，刑法第11條前段、第47條
第1項、第51條第5款、第9款、第38條第1項第2款，判決如主文
。
本案經檢察官鄭葆琳到庭執行職務。
中    華    民    國   100    年    9     月    30    日
                  刑事第四庭  法  官  高如宜
以上正本證明與原本無異。
如不服本判決應於收受本判決後10日內向本院提出上訴書狀，並
應敘述具體理由。其未敘述上訴理由者，應於上訴期間屆滿後20
日內向本院補提理由書狀（均須按他造當事人之人數附繕本）「
切勿逕送上級法院」。
                              書記官  陳慧玲
中    華    民    國   100    年    10    月    5     日
附錄本件論罪科刑法條：
毒品危害防制條例第10條
施用第一級毒品者，處6月以上5年以下有期徒刑。
施用第二級毒品者，處3年以下有期徒刑。
附表一
┌──┬──────┬──────┬──────┬───────┬───────────┐
│編號│施用毒品時間│施用毒品地點│施用毒品種類│施用方式      │ 主          文       │
│    │            │            │            │              │（罪名及宣告刑）      │
├──┼──────┼──────┼──────┼───────┼───────────┤
│ 1  │100年3月22日│臺南市永康區│第一級毒品海│將海洛因置入針│張紀仙施用第一級毒品，│
│    │18時許      │四維街215號4│洛因        │筒內，加水稀釋│累犯，處有期徒刑玖月。│
│    │            │樓居所內    │            │，再注射至體內│                      │
├──┼──────┼──────┼──────┼───────┼───────────┤
│ 2  │100年3月22日│同上        │第二級毒品甲│將甲基安非他命│張紀仙施用第二級毒品，│
│    │18時許後之某│            │基安非他命  │置於玻璃球內，│累犯，處有期徒刑伍月。│
│    │時          │            │            │以火燒烤，吸食│                      │
│    │            │            │            │煙霧          │                      │
├──┼──────┼──────┼──────┼───────┼───────────┤
│ 3  │100年5月1日 │臺南市永康區│第一級毒品海│將海洛因置入針│張紀仙施用第一級毒品，│
│    │8時許       │砲兵學校附近│洛因        │筒內，加水稀釋│累犯，處有期徒刑玖月，│
│    │            │，在其駕駛之│            │，再注射至體內│扣案海洛因肆包（驗餘後│
│    │            │車牌號碼UK-7│            │              │淨重共零點肆柒公克）沒│
│    │            │458號自小客 │            │              │收銷燬，扣案之毒品包裝│
│    │            │車內        │            │              │袋肆個、注射針筒壹支沒│
│    │            │            │            │              │收。                  │
├──┼──────┼──────┼──────┼───────┼───────────┤
│ 4  │100年5月1日 │同上        │第二級毒品甲│將甲基安非他命│張紀仙施用第二級毒品，│
│    │8時許後之某 │            │基安非他命  │置於玻璃球內，│累犯，處有期徒刑伍月。│
│    │時          │            │            │以火燒烤，吸食│                      │
│    │            │            │            │煙霧          │                      │
├──┼──────┼──────┼──────┼───────┼───────────┤
│ 5  │100年6月13日│臺南市永康區│第一級毒品海│將海洛因置入針│張紀仙施用第一級毒品，│
│    │23時許      │四維街215號4│洛因        │筒內，加水稀釋│累犯，處有期徒刑玖月，│
│    │            │樓居所內    │            │，再注射至體內│扣案海洛因肆包（驗餘後│
│    │            │            │            │              │淨重共零點參陸公克）沒│
│    │            │            │            │              │收銷燬，扣案之毒品包裝│
│    │            │            │            │              │袋肆個沒收。          │
├──┼──────┼──────┼──────┼───────┼───────────┤
│ 6  │100年6月13日│同上        │第二級毒品甲│將甲基安非他命│張紀仙施用第二級毒品，│
│    │23時許後之某│            │基安非他命  │置於玻璃球內，│累犯，處有期徒刑伍月。│
│    │時          │            │            │以火燒烤，吸食│                      │
│    │            │            │            │煙霧          │                      │
└──┴──────┴──────┴──────┴───────┴───────────┘
附表二
┌──┬────┬──────┬────┬───────────┐
│編號│查獲時間│查獲地點    │採尿時間│扣案物品              │
├──┼────┼──────┼────┼───────────┤
│ 1  │100年3月│臺南市永康區│100年3月│無                    │
│    │22日凌晨│中山南路320 │22日凌晨│                      │
│    │1時許   │號          │1時30分 │                      │
│    │        │            │許      │                      │
├──┼────┼──────┼────┼───────────┤
│ 2  │100年5月│臺南市永康區│100年5月│海洛因4包（毛重分別為 │
│    │1日11時 │中正北路318 │1日12時 │0.30公克、0.35公克、0.│
│    │45分許  │巷1號前     │15分許  │45公克、0.30公克，合計│
│    │        │            │        │淨重0.48公克，驗餘後淨│
│    │        │            │        │重共0.47公克，空包裝總│
│    │        │            │        │重0.36公克）及注射針筒│
│    │        │            │        │乙支。                │
├──┼────┼──────┼────┼───────────┤
│ 3  │100年6月│臺南市永康區│100年6月│海洛因4包（毛重分別為 │
│    │14日11時│四維街215號4│14日13時│0.3公克、0.29公克、0.5│
│    │20分許  │樓          │45分許  │0公克、0.20公克，合計 │
│    │        │            │        │淨重0.37公克，驗餘後淨│
│    │        │            │        │重共0.36公克，空包裝總│
│    │        │            │        │重1.13公克）。        │
└──┴────┴──────┴────┴───────────┘